臺灣高等法院臺南分院刑事判決
110年度上訴字第479號
上  訴  人  
即  被  告  周五六

選任辯護人  蔡淑文律師
上列上訴人即被告因違反公職人員選舉罷免法案件，不服臺灣臺
南地方法院109年度選訴字第3號中華民國110年3月2日第一審判
決（起訴案號：臺灣臺南地方檢察署109年度選偵字第54號），
提起上訴，本院判決如下：
    主      文
原判決撤銷。
周五六犯公職人員選舉罷免法第一百零四條之傳播不實罪，處有
期徒刑參月，如易科罰金，以新臺幣壹仟元折算壹日。緩刑貳年
。褫奪公權壹年。
    事實及理由
壹、犯罪事實
    周五六與李武龍之父為舊識，因李武龍登記參選中華民國第
    10屆立法委員臺南市第2選區選舉（投票日期為民國109年1
    月11日），由周五六擔任競選總部執行長，郭國文亦登記參
    選同選區之立法委員，因而為競爭關係。周五六為使李武龍
    順利當選，竟基於散播不實事項使人當選或不當選之犯意，
    於108年12月29日11時許，在臺南市○○區○○路00號「○○○○○」
    停車場之公眾得出入之場所，在造勢舞臺上以「過去郭國文
    做我們民進黨市黨部主委，連水災的錢都敢拗去，之後民進
    黨放過他，在法院裏面，聽說和解後，他才沒事的，這種人
    連水災的錢都敢拗去，貪污去，這種人讓他做民意代表，我
    們不希望啦」等不實事項散播於在場之人，足以生損害於郭
    國文之名譽及該選區立法委員選舉之公正性。經郭國文於10
    9年1月10日向臺灣臺南地方檢察署檢察官提出告訴，因而循
    線查獲上情。
貳、認定犯罪事實所憑之證據及理由
一、刑事訴訟法第159條之5規定，被告以外之人於審判外之陳述
    ，雖不符前4條之規定，而經當事人於審判程序同意作為證
    據，法院審酌該言詞陳述或書面陳述作成時之情況，認為適
    當者，亦得為證據。當事人、代理人或辯護人於法院調查證
    據時，知有第159條第1項不得為證據之情形，而未於言詞辯
    論終結前聲明異議者，視為有前項之同意。查：本判決以下
    所引用之傳聞證據，檢察官、被告及辯護人於審判程序中均
    同意作為證據使用，或知有傳聞證據之情形而未於言詞辯論
    終結前聲明異議，本院審酌該等證據作成時之情況，並無違
    法取證之情形，又與本案有關聯性，認為以之作為證據應屬
    適當，均具有證據能力。
二、被告對上開犯罪事實坦承不諱（本院卷第85頁、116頁），
    核與告訴代理人莊志剛之指述（偵三卷第29-31頁）及證人
    李武龍之證述（偵三卷第29-31頁，原審卷第162-170頁）相
    符，並有臺南市選舉委員會109年12月17日南市選一字第109
    0001674號函及附件（原審卷第113-136頁）、「○○○○○」造
    勢現場錄影光碟、譯文、勘驗筆錄及截圖（偵一卷第31頁，
    原審卷第98-100頁、105頁）、告訴人郭國文全國刑案查註
    紀錄表（偵三卷第73-74頁）等證據可佐。
三、綜上，被告之自白與上開補強證據核無不合，堪信為真實，
    本件事證已經明確，應依法論罪科刑。
參、論罪科刑及撤銷原判決之理由
一、核被告周五六所為，係犯公職人員選舉罷免法第104條之傳
    播不實罪。被告所為，雖同時成立刑法第310條第1項之誹謗
    罪，然與上開罪名屬法規競合，應擇一適用傳播不實罪，不
    另論以誹謗罪。
二、原判決以被告犯公職人員選舉罷免法第104條之傳播不實罪
    ，事證明確，予以論罪科刑，原非無見，然被告上訴後已坦
    承犯行，並與告訴人郭國文達成和解，有和解筆錄可參（本
    院卷第91-92頁），此等有利被告量刑之事項為原審所未及
    審酌，被告上訴請求從輕量刑，非無理由，應由本院撤銷改
    判，以求量刑之妥適。
三、爰審酌被告長年參與地方選舉，對於選舉之合理操作與違法
    行為間之界限，應有充分之掌握，其仍以不實事項散播於眾
    而影響選舉之公正性，實有不該，本院念及被告上開不實言
    論影響層面非廣，並未造成嚴重之後果，而被告於上訴後，
    已與告訴人郭國文達成和解，並依和解調條件捐款公益團體
    （本院卷第103-109頁），已有相當悔悟之表現。另斟酌被
    告自陳職業學校畢業之教育程度；已婚，育有2名子女，均
    已成年，現已退休等家庭生活狀況，暨其前科素行及犯後態
    度等一切情狀，量處如主文所示之刑，並諭知易科罰金之折
    算標準。
四、被告前因故意犯罪受有期徒刑以上刑之宣告，執行完畢或赦
    免後，五年以內未曾因故意犯罪受有期徒刑以上刑之宣告，
    有臺灣高等法院被告前案紀錄表可查，本院考量被告於造勢
    會場為上開不實言論，時間尚屬短暫，此與長期反覆散播不
    實事項之情況不同，且被告此番言論所造成之不良影響有限
    ，被告並於上訴後，與告訴人郭國文達成和解，告訴人郭國
    文亦表示同意法院給予被告緩刑之宣告，且被告於和解後，
    確實履行和解條件，有其提出之匯款申請書5份在卷可查，
    是被告於犯罪後，已有悔過之具體表現，經此偵審程序，堪
    信無再犯之虞，爰依刑法第74條第1項第2款規定，宣告緩刑
    2年。
五、犯本章之罪或刑法分則第六章之妨害投票罪，宣告有期徒刑
    以上之刑者，並宣告褫奪公權。公職人員選舉罷免法第113
    條3項定有明文。此為刑法第37條第2項之特別規定，法院應
    優先適用。而此項規定係採義務宣告主義，法院並無審酌之
    餘地。而褫奪公權應於裁判時併宣告之，亦為刑法第37條第
    2項所規定（最高法院85年度臺非字第69號判決、91年度臺
    上字第6546號判決意旨參照）。被告本件係犯公職人員選舉
    罷免法第5章之罪，且經宣告有期徒刑以上之刑，本院審酌
    被告之身分、本件犯罪情節及其犯後態度等情狀，依上開規
    定，宣告褫奪公權1年。
肆、應適用之法律：刑事訴訟法第369條第1項前段、第364條、
    第299條第1項前段，公職人員選舉罷免法第104條、第113條
    第3項，刑法第11條、第37條第2項、第41條第1項前段、第7
    4條第1項第2款。　　
本案經檢察官盧駿道提起公訴、檢察官陳昱旗到庭執行職務。
中　　華　　民　　國　　110 　年　　9 　　月　　14　　日
                  刑事第一庭    審判長法  官　楊清安
                                      法  官　陳顯榮
                                      法　官  蕭于哲
以上正本證明與原本無異。
如不服本判決應於收受送達後20日內向本院提出上訴書狀，其未
敘述上訴理由者，並得於提起上訴後20日內向本院補提理由書（
均須按他造當事人之人數附繕本）「切勿逕送上級法院」。
                         　　　　　   書記官　徐振玉  
中　　華　　民　　國　　110 　年　　9 　　月　　14　　日
附錄本案論罪科刑法條全文
公職人員選舉罷免法第104條
意圖使候選人當選或不當選，或意圖使被罷免人罷免案通過或否
決者，以文字、圖畫、錄音、錄影、演講或他法，散布謠言或傳
播不實之事，足以生損害於公眾或他人者，處5年以下有期徒刑
。